臺灣高等法院民事裁定　　　　　　　　　95年度抗字第1471號
抗　告　人　金獅私人有限公司　SINGAMAS COMPANY（PTE）LTD
　　　　　　　　　　　　re .
法定代理人　甲○○Loo,S.
訴訟代理人　丙○○　聯絡處所：台北郵政117之317號信箱
上列抗告人與相對人高怡興業有限公司、李方鶴、洪長泰、怡寶
開發有限公司、李義經、李盈嬅、李宗融、吉岩開發有限公司、
乙○○、涂素霞、楊璀瑜間給付貨款等事件，抗告人對於臺灣臺
北地方法院中華民國95年9月27日所為裁定提起抗告，本院裁定
如下：
    主  文
抗告駁回
抗告訴訟費用由抗告人負擔。
    理  由
一、按原告或被告無當事人能力，且無從補正者，法院應以裁定
    駁回之；又訴狀送達後，原告不得將原訴變更或追加他訴。
    但有下列各款情形之一者，不在此限：(一)被告同意者；(二)請
    求之基礎事實同一者；(三)擴張或減縮應受判決事項之聲明者
    ；(四)因情事變更而以他項聲明代最初之聲明者；(五)該訴訟標
    的對於數人必須合一確定時，追加其原非當事人之人為當事
    人者；(六)訴訟進行中，於某法律關係之成立與否有爭執，而
    其裁判應以該法律關係為據，並求對於被告確定其法律關係
    之判決者；(七)不甚礙被告之防禦及訴訟之終結者。被告於訴
    之變更或追加無異議，而為本案之言詞辯論者，視為同意變
    更或追加，民事訴訟法第249條第1項第3款、第255條定有明
    文。
二、本件抗告人於民國 (下同)88 年7月22日在原法院起訴時，
    係本於買賣價金請求權、票款請求權、借款返還請求權及公
    司法第23條之規定，對相對人高怡興業有限公司 (下稱高怡
    興業公司)、吉岩開發有限公司 (下稱吉岩公司)、乙○○、
    李方鶴、洪長泰、怡寶開發有限公司 (下稱怡寶公司)、涂
    素霞、李義經、李盈嬅、李宗融等10人提起訴訟，其訴之聲
    明如附件一所示 (見原法院國貿字卷第5至6頁)；嗣抗告人
    於92年7月12日追加備位聲明 (見原法院國貿更字卷一第124
    至128頁)，復於90年8月6日具狀追加楊璀瑜為被告 (見原法
    院國貿更字卷一第145頁)，而變更其訴之聲明如附件二所示
    (見原法院國貿更字卷一第182至187頁)，原法院對於上揭訴
    之追加或變更均予以准許，並於92年12月29日判決抗告人敗
    訴 (見原法院國貿更字判決第5頁)，因抗告人不服提起上訴
    ，而由本院以上開判決之訴訟程序有重大瑕疵，為維持當事
    人之審級利益而予廢棄發回原法院更為審理 (見原法院國貿
    更(二)字卷一第5至7頁)，並由原法院於94年1月17日分案受理
    ，惟抗告人另於94年9月8日具狀追加公司法第9條第2項之損
    害賠償請求權 (見原法院國貿更(二)字卷一第179頁至180頁)
    ，又迭於94年10月4日、94年12月15日、95年3月14日、95年
    5月3日及95年6月12日具狀追加如原裁定附件所示54人為被
    告 (見原法院國貿更(二)字卷一第207、235至255、290 至297
    、304至315頁；原法院國貿更(二)字卷二第30至36頁)，並變
    更其訴之聲明如附件三所示 (見原法院國貿更(二)字卷三第4
    至8頁)。
三、惟查，原裁定附件編號5之追加被告陶志良，業於84年9 月
    21日死亡，其所經營如原裁定附件編號4之追加被告陶志良
    會計師事務所亦隨之註銷而不存在，有高雄市會計師公會95
    年8月28日高會字第950181號函附於原法院卷內可憑 (見原
    法院國貿更(二)字卷二第247頁)，是上揭二追加被告顯欠缺當
    事人能力，且無從補正，從而，抗告人所為此部分之追加，
    自屬不合法。
四、另公司法第9條第2項係規範公司就應收股款有不實登記之情
    事時，公司負責人應與各該股東對公司或第三人負連帶賠償
    責任，核與公司法第23條所規範公司負責人違反忠實及注意
    義務時所應負之損害賠償責任，二者之請求權基礎完全不同
    ，而參酌抗告人於94年9月8日追加公司法第9條第2項請求權
    所提書狀之記載，其追加理由係以抗告人經強制執行未果後
    ，上揭被告公司突然停業，可證公司已被掏空，因認相對人
    涉犯公司法第9條第1項之罪嫌，應依同條第2項之規定負賠
    償責任云云，是由上揭追加理由觀之，顯屬對本件訴訟繫屬
    後新發生之事實予以追加請求賠償，且與原起訴所請求之基
    礎事實並非同一，其追加之時點亦與起訴當時相隔數年，亦
    有礙於相對人之防禦及訴訟之終結，而相對人楊璀瑜、高怡
    興業公司、乙○○、怡寶公司及涂素霞復具狀表示不同意抗
    告人所為之追加 (見原法院國貿更(二)字卷二第172頁、第175
    頁)，此外，復查無其他符合民事訴訟法第255條第1項所列
    各款情形，是依首揭規定，抗告人所為此部分之追加，亦屬
    法所不許。
五、又抗告人於94年10月4日起，陸續追加如原裁定附件所示54
    人為被告，其追加理由無非以：本件起訴時已包含全部強制
    執行所衍生之訴，且給付之訴亦包含確認之訴及異議之訴，
    故原裁定附件編號1至18之追加被告，或為相對人之配偶，
    或為會計師及其配偶，均應與相對人依公司法第9條第2項、
    證券交易法、會計師法及民法第184條、第185條、第188 條
    之規定，負連帶賠償責任；編號19至44之追加被告拒將相對
    人高怡興業公司向其取得之款項交付抗告人，而編號45至54
    之追加被告枉法瀆職，致抗告人無法即刻強制執行債權，亦
    均應與相對人負連帶賠償責任云云。惟查，抗告人於原法院
    追加公司法第9條第2項之請求權既非合法，已如上述，則其
    本於該請求權而追加請求原裁定附件編號1至3、6至18之追
    加被告應與相對人負連帶賠償責任云云，亦當然不合法 (至
    追加請求原裁定附件編號4、5部分，因欠缺當事人能力而不
    合法，已如上述)。又抗告人援引證券交易法、會計師法及
    民法第184條、第185條、第188條之規定，而主張原裁定附
    件編號1至18之追加被告應與相對人負連帶賠償責任云云，
    經核均與其起訴時所主張之請求權並非相同，且請求之基礎
    事實又非同一，客觀上亦顯有礙於相對人之防禦及訴訟之終
    結，相對人復具狀表示不同意此部分之追加 (見原法院國貿
    更(二)字卷二第172頁、第175頁)，從而，其所為此部分之追
    加主張，亦不足取。又抗告人以拒絕交付金錢及枉法瀆職為
    由，而請求追加原裁定附件編號19至44、編號45至54之追加
    被告，更與抗告人原起訴之請求或基礎事實完全無涉，亦查
    無其他民事訴訟法第255條第1項但書或第2項所列之情形，
    是抗告人所為此部分之追加，亦非適法。又抗告人所為上述
    之追加行為，並無範圍不明之疑義，自無民事訴訟法第199
    條第2項之適用，抗告論旨以原法院未行使闡明權，有違最
    高法院92年度台抗字第663號裁定意旨云云，顯有誤會。綜
    上所述，原裁定駁回抗告人所為追加之訴及其假執行之聲請
    ，並無不合，抗告論旨指摘原裁定不當，聲明廢棄，為無理
    由，應予駁回。
六、抗告人雖於抗告理由狀記載謝諒獲律師為其複代理人，惟並
    未向本院提出委任書，經本院於95年12月12日定10日期限通
    知謝諒獲律師補提出委任書，該通知送達於謝諒獲律師位於
    台北市○○路○段132號7樓之事務所，再經由郵務機關依指
    示轉送台北郵政117之317號信箱，嗣因招領逾期而為郵政機
    關退回 (見本院卷第79頁、104頁)，應認已發生合法送達之
    效力 (最高法院91年度台抗字第689號裁定參照)，惟迄未據
    補提出委任書，依民事訴訟法第69條第1項前段、第2項前段
    規定，爰不併列謝諒獲律師為本件抗告人之複代理人。又抗
    告理由狀固復記載張栩倩為其複代理人，惟經衡酌張栩倩既
    未具律師資格，且陳報之聯絡地址又係在新加坡，爰不予許
    可其為本件抗告人之複代理人。附此敘明。
七、爰依民事訴訟法第495條之1第1項、第449條第1項、第95條
    、第78條，裁定如主文。
中　　華　　民　　國　　96　　年　 　1　　月　　31　　日
                    民事第六庭
                        審判長法　官  林鄉誠
　　  　　　　　　　　　      法　官　楊豐卿
　　　  　　　　　　　　      法　官　許紋華
正本係照原本作成。
本裁定除以適用法規顯有錯誤為理由，並經本院許可外，不得再
抗告。如提起再抗告，應於收受後10日內委任律師為訴訟代理人
向本院提出再抗告狀。並繳納再抗告費新台幣1,000元。
中　　華　　民　　國　　96　　年　 　2　　月　　 1 　　日
　　　　　　　　　　　　　　　書記官  潘大鵬
